臺灣高雄地方法院刑事判決　　　　　　　110年度訴字第262號
公　訴　人　臺灣高雄地方檢察署檢察官
被　　　告　吳季展


　　　　　　陳修宏


上二人共同
選任辯護人　蔡佳燁律師
　
上列被告因傷害等案件，經檢察官提起公訴（109年度偵字第320
4、16435號），本院判決如下：
    主  文
吳季展共同犯強制罪，處拘役拾伍日，如易科罰金，以新臺幣壹
仟元折算壹日。
陳修宏犯傷害罪，處拘役貳拾日，如易科罰金，以新臺幣壹仟元
折算壹日。
    事  實
一、吳季展因與陳聖文有債務糾紛，偕同其友人陳修宏於民國
    108年12月16日19時20分許，共同前往陳聖文位在高雄市小
    港區之住處（地址詳卷），欲要求陳聖文還錢，適遇陳聖文
    開車返家，陳聖文見狀欲離開，陳修宏竟基於傷害及強制之
    故意，扣勒陳聖文脖子，以此強暴方式阻礙陳聖文離開，並
    致陳聖文受有1.頸部掐傷（1公分2處、2公分2處、3公分1處
    、4公分1處）、2.頸部掐傷（1公分1處、2公分1處、4公分1
    處），嗣接續與吳季展基於共同強制之犯意聯絡，與吳季展
    一同抓住陳聖文的手不讓陳聖文離去，以上開強暴方式共同
    妨害陳聖文行使其行動自由之權利。
二、案經陳聖文訴由高雄市政府警察局小港分局報告及臺灣高雄
    地方檢察署檢察官簽分偵查起訴。
    理  由
一、認定事實之依據及理由
    訊據被告陳修宏、吳季展2人固不爭執其等為向告訴人陳聖
    文索討其積欠吳季展之債務，曾於上開時間，共同前往陳聖
    文住處，而告訴人嗣於同日就醫，經診斷受有上開傷害等情
    ，惟矢口否認有何傷害及共同強制之犯行，均辯稱：沒有接
    觸到告訴人云云。經查：
  ㈠被告2人確於上開時間，為向告訴人陳聖文索討其積欠被告
    吳季展之債務，共同前往告訴人住處；嗣告訴人於當日10時
    3分至高雄市立小港醫院（下稱小港醫院）就醫後，經診斷
    受有1.頸部掐傷（1公分2處、2公分2處、3公分1處、4公分1
    處）、2.頸部掐傷（1公分1處、2公分1處、4公分1處）等情
    ，此據被告2人所不爭執（參本院訴字卷第44頁），並有本
    院勘驗當日被告住處之監視錄影器之筆錄暨擷圖（參同上卷
    第115至119頁）、小港醫院108年12月16日診字第000000000
    0號診斷證明書1紙在卷為證（參警卷第13頁），堪信可採。
  ㈡就被告陳修宏見到告訴人後，有勒扣住告訴人脖子不讓其離
    開一節，此據本院認定如下：
    ⒈據本院勘驗上開監視錄影器，可看出一開始被告陳修宏和
      告訴人即在拉扯中，兩人頭部及身軀尚有一段距離，嗣被
      告陳修宏即將左手放上告訴人的上背部及後頸部，致兩人
      頭部及上半身緊靠，惟下半身仍分開，之後繼續拉扯，直
      至其等身影遭樹叢遮蔽等情（參前引勘驗筆錄暨擷圖），
      再參酌證人即告訴人於警詢及偵訊時具結證稱：今日我開
      車返家時，停車時被告吳季展的友人（即被告陳修宏，下
      引用證詞以此稱之）就開啟我的車門將我拉下來，並用右
      手勒住我的脖子想將我拖上他們的自小客車，於是我極力
      反抗掙脫，過程中被告陳修宏造成我的右脖子受傷；我的
      頸部掐傷是當時被告陳修宏要把我抓上車弄傷的等語（參
      警卷第7頁、偵一卷第61頁），又被告2人不爭執其等2人
      為向告訴人索討債務而去找告訴人，當時告訴人一見到他
      們就要離開，所以他們拉住告訴人不讓他離開一節（詳下
      一、㈢所引），可認當時告訴人本欲離開，然受制於被告
      陳修宏，故雖經拉扯，惟一時無法離開一節；再對照上述
      監視器畫面中被告陳修宏將手放在告訴人上背部及後頸部
      之動作，與前引小港醫院診斷證明書所示之頸部受傷，部
      位相符，堪認告訴人前開傷勢，確係被告陳修宏上開為防
      止告訴人離開之動作所造成。
    ⒉被告陳修宏雖以前詞置辯，但其所辯未接觸到告訴人云云
      ，顯與上開勘驗筆錄暨擷圖不符，顯不足採。另其辯護人
      雖為其辯護稱：從監視器看不出來被告陳修宏有掐住告訴
      人脖子；案發時間離告訴人就診時間已經過2個半小時，
      病歷記載的受傷部分是在正面左側，與監視器畫面其有碰
      觸到告訴人後方肩頸部位不相符等語。惟從監視器畫面中
      ，確有看到被告陳修宏將左手放上告訴人的上背部及後頸
      部，且依該行為前後被告陳修宏及告訴人之肢體動作及距
      離，可判定被告陳修宏有施加一定力道，才迫使原本想要
      抗拒離開的告訴人身軀被拉近，實已達限制告訴人離去之
      強暴行為程度；而被告陳修宏的手有扣住告訴人之左脖頸
      處（參本院訴字卷第117頁下方之擷圖），以一般成人手
      掌加上指頭之長度，環扣時手指力道，則自後側環扣而在
      告訴人脖頸前側邊造成傷害，合於常理，辯護人上開所辯
      ，尚不足以推翻本院上開對被告陳修宏犯行之認定。
  ㈢嗣被告吳季展加入，與被告陳修宏基於共同強制之犯意聯絡
    ，一同抓住告訴人的手阻門其離去一節，此依證人即告訴人
    於警詢及偵訊時具結所證：當時被告陳修宏是徒手要將我拉
    上車；被告吳季展有拉我的手，也是要把我拉上車等語（參
    警卷第7頁、偵一卷第61頁），核與證人即共同被告陳修宏
    於警詢及偵訊中證稱：告訴人就要跑走，所以我先徒手上前
    抓住他的手，並轉請我同學即被告吳季展幫我拉住他的手後
    ，打電話報警請警方到場；他看到我們就要跑了，我們就把
    他抓住等語（參警卷第4至5頁、偵一卷第44頁），及證人即
    共同被告吳季展於警詢及偵訊中證稱：到告訴人住家時剛好
    看到他駕車返家，被告陳修宏就上前找他要他下車說明，他
    當時就打倒檔要開車離去，被告陳修宏就將車門打開，告訴
    人就自己下車想逃跑，於是我與被告陳修宏就擋在他前面，
    他出手要推開我朋友離去，被告陳修宏就抓住告訴人的雙手
    不要讓其離開；告訴人看到我就要跑，所以我們才去抓告訴
    人的手，讓他不要逃跑等語（參警卷第9至10頁、偵一卷第
    90頁），以及被告陳修宏於警詢及偵訊自承（前引證詞涉及
    其自身部分不再贅引）：沒有毆打告訴人，只有拉住他的手
    ；告訴人看到我們就想跑了，我就拉他的手，他想要打我們
    ，我們就在拉扯，被告吳季展因為行動不便、身體不舒服，
    我比較敏捷，我就去抓告訴人的雙手，他就想要打我們，還
    叫他爸媽拿棍棒出來要打我們，被告吳季展在後面，我在前
    面，我只是拉他的手不讓他走等語（參警卷第5頁、偵一卷
    第44頁）、被告吳季展於偵訊時自承（前引證詞涉及其自身
    部分不再贅引）：是告訴人一直要把我們推走，他要跑，我
    們才會抓住他，不然我們也是希望他下車好好講等語（參偵
    一卷第91頁）相符，堪信屬實。被告2人及辯護人空言辯稱
    並無此事，並無可採。
  ㈣又起訴意旨雖認被告陳修宏有將告訴人強拉下車，惟此部分
    僅有告訴人單方指訴，別無其他補強證據，此部分無從採信
    為真，併此敘明。
  ㈤是依上述，被告陳修宏、吳季展2人上開犯行均堪以認定，
    應予依法論科。
二、論罪
  ㈠核被告陳修宏所為，係犯刑法第304條第1項之強制罪及同法
    第277條第1項之傷害罪。被告陳修宏勒扣告訴人脖子及嗣後
    與被告吳季展共同拉告訴人手之行為，其獨立性薄弱，依一
    般社會觀念，難以強行分開，在刑法評價上，以視為數個舉
    動之接續施行，合為一行為予以評價較為合理，應論以接續
    犯。又被告以勒扣告訴人脖子之強暴方式，妨害告訴人行使
    行動自由之權利，告訴人並因此行為而受有上開傷勢，此傷
    害犯行與強制犯行間，均基於制止告訴人行動之目的，顯係
    出於同一意思決定所為，且行為間具有部分重疊關係，依一
    般通念，評價為一行為始符罪刑公平原則，是被告陳修宏以
    一行為同時犯上開2罪，為想像競合犯，依刑法第55條規定
    ，從一重之傷害罪論處。
  ㈡另核被告吳季展所為，係犯刑法第304條第1項之強制罪。
  ㈢被告吳季展嗣後與被告陳修宏一同拉住告訴人之手不讓他離
    去之強制犯行，其2人有犯意聯絡及行為分擔，應論以共同
    正犯（惟因被告陳修宏已從一重論傷害犯行，就被告陳修宏
    部分不論以共同正犯）。
三、科刑
  ㈠被告吳季展之累犯裁量加重
    被告吳季展前因不能安全駕駛案件，經臺灣雲林地方法院判
    處有期徒刑3月確定，於107年7月19日易科罰金執行完畢一
    節，有被告之前案資料查詢表在卷可參，其於刑之執行完畢
    後5年內再犯本案，構成累犯。而依司法院釋字第775號解釋
    文及理由之意旨，係指構成累犯者，不分情節，一律加重最
    低本刑，於不符合刑法第59條所定要件之情形下，致生行為
    人所受之刑罰超過其所應負擔罪責之個案，不符罪刑相當原
    則、比例原則。於此範圍內，在修正前，為避免發生上述罪
    刑不相當之情形，法院就該個案應裁量是否加重最低本刑；
    依此，該解釋係指個案應量處最低法定刑、又無法適用刑法
    第59條在內減輕規定之情形，法院應依此解釋意旨裁量不予
    加重最低本刑（最高法院108年度台上字第338號判決參照）
    。惟本件依被告吳季展構成累犯之前案及本件犯罪情節，認
    尚無應量處最低法定刑，否則罪刑不相當之情形；而其於前
    案執行完畢不到1年半，即再為本案犯行，亦可見其對刑罰
    反應力薄弱，是應依前開規定加重其刑。
  ㈡科刑
    爰以行為人之責任為基礎，審酌被告陳修宏係為友人即被告
    吳季展之債務糾紛，原基於同學情誼而出面相幫，另被告吳
    季展則係為追討其對告訴人間之債權，其等2人卻未能循法
    而為之動機、其等縱不願告訴人離開，仍應理性溝通，卻各
    自以出手勒扣、強拉等強暴手段之行為態樣、另被告陳修宏
    並致告訴人受有上開傷害，惟其傷情尚屬輕微之損害情形；
    兼衡其等2人均自述高職畢業之教育程度、被告陳修宏從事
    眼鏡行、月收入約新臺幣（下同）3萬2千元至3萬5千元、被
    告吳季展目前以打零工維生，收入微薄、且有癌症之病情暨
    其等家庭狀況（參本院訴字卷第110頁），分別量處如主文
    第1項、第2項所示之刑，並均諭知以1千元折算1日之易科罰
    金折算標準。
據上論斷，應依刑事訴訟法第299條第1項前段，判決如主文。
本案經檢察官許怡萍提起公訴，檢察官翁誌謙到庭執行職務。
中    華    民    國   111    年    2     月    16    日
                  刑事第十三庭  審判長法  官  陳紀璋
　
                                      法  官  洪毓良
　
                                      法  官  李怡蓉
以上正本證明與原本無異。
如不服本判決應於收受送達後20日內向本院提出上訴書狀，並應
敘述具體理由；如未敘述上訴理由者，應於上訴期間屆滿後20日
內向本院補提理由書（均須按他造當事人之人數附繕本）「切勿
逕送上級法院」。
中    華    民    國   111    年    2     月    17    日
                                      書記官  胡孝琪
　
本案論罪科刑法條：
中華民國刑法第277條第1項
傷害人之身體或健康者，處 5 年以下有期徒刑、拘役或 50 萬
元以下罰金。
　
中華民國刑法第304條第1項
以強暴、脅迫使人行無義務之事或妨害人行使權利者，處 3 年
以下有期徒刑、拘役或 9 千元以下罰金。